臺灣屏東地方法院小額民事判決
                               111年度屏小字第551號
原      告  潘武昌  

被      告  李紹綱  

上列當事人間損害賠償事件，本院於民國111年11月21日言詞辯
論終結，判決如下：
    主  文
一、原告之訴駁回。
二、訴訟費用新臺幣1000元由原告負擔。
    事實及理由
一、原告主張：緣原告於擔任空翔新城管理委員會（按原告誤載
    為空翔新城社區發展委員會）主任委員期間，因執行委員會
    事務，遭被告提起下列刑事告訴㈠109年10月偽造文書案；㈡1
    09年12月妨害名譽案件；㈢109年12月偽造文書等案件；㈣110
    年1月（原告誤載為110年2月）侵占案件；㈤110年3月妨害名
    譽案件；㈥110年4月妨害名譽案件；㈦110年10月偽造文書等
    案件。然上開案件均經檢察官予以不起訴處分，被告此濫用
    司法行為，已侵害原告名譽權，使原告精神上受大莫大痛苦
    ，爰各次提訴妨害名譽行為，請求精神慰金新臺幣（下同）
    各1萬元，合計7萬元，為此依侵權行為法律關係提起本件訴
    訟等語。聲明：被告應給付原告7 萬元，及自起訴狀繕本送
    達翌日起至清償日止，按年息5％計算之利息。
二、被告則以：被告提起訴訟係為排除權利侵害權利，基於憲法
    第16條規定，所保障之訴訟權；又被告提起訴訟行為，社區
    並無人對此有所談論與批評，原告之名譽自無因他人評價而
    受到貶損；故原告請求被告賠償精神慰撫金，於法自屬無據
    。況原告亦對被告提起4件訴訟（即109年度調偵字第512號
    竊盜案件、110年度偵字第9424號偽證案件、109年度偵字第
    9424號偽造文書案件、109年度偵字第11860號妨礙名譽案件
    ，均經檢察官不起訴處分後，再對被告提起本件損害賠償訴
    訟 亦造成被告精神上感到沈重壓力與痛苦等語置辯。聲明
    ：原告之訴駁回；如受不利之判決，願供擔保請准宣告免為
    執行。
三、本院之判斷：
  ㈠原告主張伊於擔任空翔新城管理委員會主任委員期間，遭被
    告提起下列刑事告訴①109年10月偽造文書案；②109年12月妨
    害名譽案件；③109年12月偽造文書等案件；④110年1月（原
    告誤載為110年2月）侵占案件；⑤110年3月妨害名譽案件；⑥
    110年4月妨害名譽案件；⑦110年10月偽造文書等案件，而上
    開案件均經檢察官予以不起訴處分等情，有卷存屏縣屏市公
    所函、臺灣屏地方檢察署109年度偵字第9737號、109年度偵
    字第11297號、109年度偵字第11425號、109年度調偵字第51
    3號、109年度偵字第8335號、110年度偵字第3718號、110年
    度偵字第9799號不起訴處分書在卷可稽（見本院卷第9-30頁
    ），應可信為實在。
  ㈡按當事人主張有利於己之事實者，就其事實有舉證之責任。
    但法律別有規定，或依其情形顯失公平者，不在此限。民事
    訴訟法第277條定有明文。次按因故意或過失不法侵害他人
    之權利者，負損害賠償責任；不法侵害他人之身體、健康、
    名譽、自由、信用、隱私、貞操，或不法侵害其他人格法益
    而情節重大者，被害人雖非財產上之損害，亦得請求賠償相
    當之金額，民法第184條第1項前段、第195條第1項固有明文
    。惟侵害名譽權損害賠償，須行為人因故意或過失貶損他人
    之社會評價，而不法侵害他人之名譽，致他人受損害，方能
    成立。亦即行為人須具備違法性、有責性，並不法行為與損
    害間具有因果關係，始足當之。再按告發、告訴或自訴權，
    均屬憲法第16條賦予人民基本之訴訟權，凡犯罪之被害人，
    得為告訴或自訴，不問何人知有犯罪嫌疑者，得為告發，故
    就所訴事實足認為被害人，或認有犯罪嫌疑者，即得依上開
    規定行使憲法保障之權利，尚難僅憑嗣後經檢察官為不起訴
    處分、行政簽結或法院判決被告無罪確定，遽推論告訴人、
    告發人或自訴人係濫訴而認有侵害被告名譽權之情事。
  ㈢又被告雖向司法機關提起刑事告訴，其意在促使司法機關進
    一步查明，並非毫無事實根據憑空捏造，雖被告之指訴經檢
    察官以罪嫌不足而為不起訴處分，惟原告之行為，是否確該
    當於前述各該罪名之構成要件，或有無上開犯罪嫌疑，非被
    告提告當時所能判斷者。將實體法規範適用於特定事實，進
    以導出結論之法律解釋與涵攝之工作，乃國家法機關的責任
    ，國家無法期待一般民眾具有正確解釋及適用法律之能力，
    因之申告者就其所面臨之事實，認為損及其權益，並對其所
    認定之加害者有涉及違犯法律之懷疑時，即得依法向司法機
    關為申告之行為，只要指摘之事實並非出於虛構，縱使因本
    身對法律之認知與解釋有所誤解，致被申告者獲不起訴處分
    或無罪之判決，申告者並不因此而當然負誣告之責，是本件
    被告並非憑空捏造或虛構情節而提出告訴，縱其所申告事實
    尚未該當於前述各該罪名之構成要件，而使其所申告之對象
    即本件之原告因罪嫌不足受不起訴處分，亦難認被告主觀上
    有誣告之故意或過失，更難認為被告有故意或過失不法侵害
    原告名譽權之侵權行為。本院觀諸上開不起訴處分書所載不
    起訴處分之理由，大致為與刑事構成要件不符（109年度偵
    字第9737號、109年度偵字第11425號、109年度調偵字第513
    號、109年度偵字第8335號、110年度偵字第9799號）或被告
    撤回告訴（109年度偵字第11297號、110年度偵字第3718號
    ）二類，則依上開之說明，至多僅係被告本身對法律之認知
    與解釋有所誤解而已，尚難認被告有侵害原告名譽權之侵權
    行為，況109年度偵字第11297號、110年度偵字第3718號案
    件，被告已自行撤回告訴，益證被告並無侵害原告名譽權之
    故意或過失。
  ㈣又損害賠償之債，以有損害之發生及有責任原因之事實，並
    二者之間，有相當因果關係為成立要件，故原告所主張損害
    賠償之債，如不合於此項成立要件者，即難謂有損害賠償請
    求權存在；所謂相當因果關係，係指無此行為，雖必不生此
    損害，有此行為，通常即足生此損害，是為有因果關係，而
    如無此行為，必不生此損害，有此行為，通常亦不生此損害
    ，自無因果關係。查被告對原告提起前開刑事告訴部分（10
    9年度偵字第9737號、109年度偵字第11425號、109年度調偵
    字第513號、109年度偵字第8335號、110年度偵字第9799號
    ），業據臺灣屏東地方檢察署檢察官作成上揭不起訴處分，
    原告並無被告所指刑事犯罪嫌疑一事，已得藉由檢察官之偵
    查結果加以澄清，是被告對原告提出刑事告訴之行為，並無
    使原告在社會上之評價因而產生貶損，原告之名譽權自未受
    有損害，且原告又未舉出任何證據，證明其因被告提出刑事
    告訴而受有精神上損害，揆諸前揭說明，原告據此請求被告
    賠償精神慰撫金，亦非有據。
　㈤綜上所述，原告侵權行為法律關係，訴請被告給付70,000元
    暨自起訴狀繕本送達翌日起至清償日止，按年息5％計算之利
    息，為無理由，應予駁回。
四、本件事證已臻明確，原告與被告其餘攻擊防禦方法及所提證
    據，於判決結果不生影響，爰不一一論列。
五、訴訟費用負擔之依據：民事訴訟法第78條。並依職權確定訴
    訟費用額如主文第2項所示。
中　　華　　民　　國　　111 　年　　12　　月　　19　　日
                        屏東簡易庭  法  官  曾吉雄
以上為正本，係照原本作成。
如不服本判決，應於判決送達後20日內，以判決違背法令為理由
，向本院提出上訴狀並表明上訴理由（上訴理由應表明：一、原
判決所違背之法令及具體內容；二、依訴訟資料可認為原判決有
違背法令之具體事實），如未表明上訴理由者，應於上訴後20日
內向本院提出上訴理由書。如委任律師提起上訴者，應一併繳納
上訴審判裁判費。
中　　華　　民　　國　　111 　年　　12　　月　　19　　日
                                    書記官  鄭美雀